臺灣臺北地方法院刑事判決　　　　　　 96年度簡上字第257號
上　訴　人
即　被　告　甲○○
　　　　　　　　　　樓
輔　佐　人
即被告之父　乙○○
　　　　　　　　　　樓
上列上訴人即被告因竊盜案件不服本院簡易庭96年度簡字第1918
號，中華民國96年6 月14日第一審簡易判決（起訴案號：臺灣臺
北地方法院檢察署96年度速偵字第199 號）提起上訴，本院判決
如下︰
    主  文
原判決撤銷。
甲○○竊盜，累犯，處拘役拾日，如易科罰金，以新臺幣壹仟元
折算壹日。
    事  實
一、甲○○前曾於民國95年間竊盜案件，經本院於95年11月20日
    以95年度簡字第3167號判決判處有期徒刑4 月，並於95年12
    月15日易科罰金執行完畢。且甲○○因患有輕度智能不足，
    以致於明顯思考形式障礙、對外界事務理會與判斷能力，即
    就辨識行為違法，而依其辨識而行為之能力，已達較普通人
    之平均程度顯著減低之程度，竟仍意圖為自己不法之所有，
    於96年5 月27日8 時50分許，在臺北市○○區○○路27號5
    樓「萬興圖書館」內，以徒手之方式，竊取丙○○所有之皮
    夾1 只（內有現金新臺幣300 元，及丙○○之國民身分證、
    全民健保卡及借書證各1 張）得逞。嗣因館內民眾劉奕成發
    覺後通知該圖書館管理員報警，旋在臺北市○○區○○路27
    號前為警當場逮捕，而查知上情。
二、案經臺北市政府警察局文山第一分局報告臺灣臺北地方法院
    檢察署檢察官聲請簡易判決處刑。
    理  由
壹、程序部分
    按被告以外之人於審判外之言詞或書面陳述，除法律有規定
    者外，不得作為證據。又被告以外之人於審判外之陳述，雖
    不符前4 條之規定，而經當事人於審判程序同意作為證據，
    法院審酌該言詞陳述或書面陳述作成時之情況，認為適當者
    ，亦得為證據。當事人、代理人或辯護人於法院調查證據時
    ，知有第159 條第1 項不得為證據之情形，而未於言詞辯論
    終結前聲明異議者，視為有前項同意，刑事訴訟法159 條第
    1 項、第159 條之5 分別定有明文。查證人丙○○、劉奕成
    於警詢中所為之陳述，固係審判外之陳述而屬傳聞證據，惟
    檢察官、被告甲○○就上開審判外之陳述，於本院審理中，
    並不爭執證據能力，復未曾於言詞辯論終結前聲明異議，而
    本院審酌該證人陳述作成時之情況，並無違法取證及證明力
    過低之瑕疵，亦認以之作為證據為適當，依前揭規定說明，
    自得為證據。
貳、實體部分
一、上揭犯罪事實，業經被告於警詢、偵查及本院審理中坦承不
    諱（見96年度速偵字第199 號偵查卷第5 頁至第7 頁、第26
    頁、本院96年12月26日審判筆錄），核與證人即被害人丙○
    ○（同前偵查卷第8 頁至第9 頁）、證人即目擊證人劉奕成
    （同前偵查卷第11頁至第12頁）於警詢中證述情節相符合，
    復有贓物認領保管單1 份附卷可佐，足徵被告前開自白與事
    實相符，洵堪採信。本案事證明確，被告犯行洵堪認定，應
    予依法論科。
二、核被告所為係犯刑法第320條第1項之普通竊盜既遂罪。又查
    被告有事實欄所載之犯罪科刑及執行情形，有臺灣高等法院
    被告前案紀錄表存卷可按，其受有期徒刑之執行完畢後5 年
    以內故意再犯本件有期徒刑以上之罪，係屬累犯，應依法加
    重其刑。被告為前開竊盜犯行時，因受其輕度智能障礙之影
    響，社會功能已顯著退化，且因該智能障礙已致其於行為時
    依其辨識而行為之能力顯著降低，有臺北市立聯合醫院96年
    12月4 日北市醫松字第09634212100 號函暨所附精神鑑定報
    告書1 份在卷足憑（見本院卷），爰依刑法第19條第2 項之
    規定，減輕其刑，並先加後減之。爰審酌被告犯罪之手段、
    所得之財物價值不高，竊盜情節亦非重大，查扣之財物已全
    部發還被害人，及被告犯後坦認犯行、態度良好等一切情狀
    ，量處如所主文所示之刑，並諭知易科罰金之折算標準。末
    查，依上開臺北市立聯合醫院之精神鑑定報告書雖另記載：
    被告因智能障礙，以致行為時辨識違法、而依其辨識而行為
    行為之能力確實有顯著減低之情形，且仍有再犯之虞，建議
    應至適當之處所施以監護等語，惟依輔佐人即被告父親乙○
    ○於本院審理中一再陳稱：會自行帶被告就醫，並不希望對
    被告施以監護等情，及參酌卷附國軍北投醫院診斷證明書內
    容所載：被告於96年5 月28日起接受該院門診治療，目前服
    藥下病情平穩之情，本院認尚無對被告宣告於刑之執行完畢
    或赦免後，令入相當處所施以監護之必要。
三、原審以被告罪證明確，予以論罪科刑，固非無見。惟原審因
    適用簡易判決處刑程序，而未及審酌被告犯罪行為時之精神
    狀態顯已因其本身輕度智能障礙而致依其辨識行為之能力顯
    著降低，是被告上訴意旨指稱患有輕度智障情形請求減輕其
    刑，非無理由，自應由本院予以撤銷改判。
據上論斷，應依刑事訴訟法第455 條之1 第1 項、第3 項、第36
9 條第1 項前段、第364 條、第299 條第1 項前段，刑法第320
條第1 項、第47條第1 項、第19條第2 項、第41條第1 項前段，
刑法施行法第1條之1，判決如主文。
本案經檢察官郭瑜芳到庭執行職務。
中　　華　　民　　國　  96    年　  12    月 　31      日
                        臺灣臺北地方法院刑事第二庭
                              審判長法  官　劉煌基
                                    法  官  葉力旗
                                    法  官  賴淑美
以上正本證明與原本無異。
本件不得上訴。
                                    書記官  許翠燕
中　　華　　民　　國　  96    年　  12    月 　31      日
